【裁判字號】    97,簡上,46
【裁判日期】    980826
【裁判案由】    返還消費借貸款
【裁判全文】
臺灣新竹地方法院民事判決              97年度簡上字第46號
上  訴  人  遠東國際商業銀行股份有限公司
法定代理人  侯金英
訴訟代理人  丁○○
                        號3樓
                        號3樓
被上訴人    戊○○
訴訟代理人  潘秀華律師
上列當事人間返還消費借貸款事件，上訴人對於中華民國九十七
年六月六日本院竹北簡易庭九十六年度竹北簡字第二四六號第一
審判決提起上訴，本院於九十八年六月二十六日辯論終結，判決
如下：
    主      文
原判決廢棄。
被上訴人應給付上訴人新台幣壹拾柒萬貳仟柒佰貳拾陸元，及其
中新台幣壹拾伍萬捌仟肆佰參拾玖元自民國九十五年六月四日起
至清償日止，按年息百分之十九點七一計算之利息。
第一、二審訴訟費用由被上訴人負擔。
    事實及理由
壹、程序部分：
    按當事人喪失訴訟能力或法定代理人死亡或其代理權消滅者
    ，訴訟程序在有法定代理人或取得訴訟能力之本人，承受其
    訴訟以前當然停止，但此規定於有訴訟代理人時不適用之，
    又第一百六十八條至第一百七十二條及前條所定之承受訴訟
    人，於得為承受時，應即為承受之聲明；而聲明承受訴訟，
    應提出書狀於受訴法院，民事訴訟法第一百七十條、一百七
    十三條、一百七十五條第一項、一百七十六條規定分別參照
    。本件上訴人之法定代理人原為己○○，嗣於訴訟審理中變
    更為侯金英，惟其委任有訴訟代理人，是其訴訟程序不當然
    停止，又其業已以書狀聲明承受訴訟，此有上訴人於民國98
    年5月20日所提之民事綜合辯論意旨狀附卷可稽，是前開之
    聲明承受訴訟，經核與前開規定相符，應予准許，合先敘明
    。
貳、實體部分：
一、本件上訴人主張：
（一）緣被上訴人於民國（下同）93年間向上訴人申請信用卡，
      並經上訴人核發卡號為0000000000000000號之萬事達信用
      卡（以下簡稱系爭信用卡）予被上訴人使用，依約持卡人
      即得持信用卡於特約商店簽帳消費及使用相關產品，惟應
      於每月繳款截止日（3日）前全數繳清信用卡帳單，又違
      反者依信用卡約定條款第15條第3項之規定，則應加計自
      該筆帳款入帳日起至該筆帳款結清日止，以年息百分之19
      .71 計算之遲延利息。再依信用卡約定條款第16條第1項
      之規定，持卡人未於當期繳款截止日前付清當期最低應繳
      金額或遲延付款者，除應計付遲延利息外，另應按下列方
      式計付違約金：應繳總金額新台幣（下同）1,00 0元（含
      ）以下者，不收取；逾期未繳清金額1,001元至10,0 00元
      者，收取150元，逾期未繳清金額10,001元至60,000元者
      ，收取300元；逾期未繳清金額60,00 1元至100,000元以
      上者，收取600元；逾期未繳清金額100,0 01元以上者，
      收取1,000元。且系爭信用卡約定條款第六條第二項約定
      「持卡人之信用卡屬於貴行之財產，持卡人應妥善保管及
      使用信用卡。貴行僅授權正卡持卡人或附卡持卡人本人在
      信用卡有效期限內分別使用，不得讓與、轉借、提供擔保
      或以其他方式將信用卡之占有轉讓予第三人或交其使用。
      」，同條第五項亦約定「持卡人違反第二項至第四項約定
      致生之應付帳款者，亦應對之負清償責任。」，而因被上
      訴人復有將系爭信用卡借予證人乙○○使用之情形，是被
      上訴人自應就證人乙○○持該信用卡之消費簽帳行為，對
      上訴人負清償帳款之責。因就系爭信用卡之消費簽帳，至
      95 年4月份止，尚欠上訴人172, 726元未為清償（含消費
      款119,604元、預借現金38,835元、手續費1,000元、已到
      期之利息10,287元、違約金3,000元），雖屢經上訴人向
      被上訴人催討，惟被上訴人仍拒不還款。而其中本金158,
      439元，應自95年6月4日起至清償日止，按週年利率百分
      之19.7 1計算之利息，上訴人為此依消費借貸及兩造信用
      卡契約之法律關係，請求被上訴人給付上訴人壹拾柒萬貳
      仟柒佰貳拾陸元，及其中壹拾伍萬捌仟肆佰參拾玖元自民
      國九十五年六月四日起至清償日止，按年息百分之十九點
      七一計算之利息。惟因原審不察，誤為判決駁回上訴人上
      開之請求，並聲明：１、原判決廢棄；２、被上訴人應給
      付上訴人壹拾柒萬貳仟柒佰貳拾陸元，及其中壹拾伍萬捌
      仟肆佰參拾玖元自民國九十五年六月四日起至清償日止，
      按年息百分之十九點七一計算之利息；３、第一、二審訴
      訟費用由被上訴人負擔。
（二）對被上訴人抗辯之陳述：
  １、被上訴人雖辯稱其就系爭信用卡未曾使用，也未交付給他
      人使用，即將之剪斷，其後並將之丟棄，且其於本件發生
      爭議前，未曾收過該信用卡之消費帳單，亦未曾向上訴人
      申請變更帳單住址為台中市○○街二三二號，而其與證人
      乙○○不認識，亦未曾與其有資金往來，更不可能如乙○○所述將系爭信用卡借予吳女使用，可見系爭信用卡係遭
      證人乙○○於一開始即予以複製而盜用，且上訴人人員既
      就該信用卡消費之帳單郵寄住址之線上變更未做好控管而
      有疏失，自應自負其責云云，上訴人予以否認。概被上訴
      人既表示其未曾使用過系爭信用卡，則乙○○如何有機會
      可以複製該信用卡予以盜用，又倘系爭信用卡係如被上訴
      人所言，其未曾使用並已予以剪斷，且其未曾借予證人吳
      女使用，則已被剪斷之信用卡，證人乙○○又如何取得該
      信用卡予以盜刷？再者，因就系爭信用卡之帳單郵寄住址
      ，係於九十四年十二月間始申請變更為上開台中市之住址
      ，原來之地址係為被上訴人所不否認其當時申請信用卡時
      所呈報之桃園縣平鎮市○○路二三二巷七十三號五樓之址
      ，而依上訴人於原審所提出之帳單及繳費通知資料，其中
      自九十四年七月間起至同年十一月間為止之帳單及繳費通
      知資料，上訴人均仍係郵寄至被上訴人當時呈報之處所即
      桃園縣平鎮市之上開處所，然被上訴人卻於收受後，遲未
      向上訴人表示該等消費非其所為，迨至九十五年間因逾期
      繳款遭上訴人催繳後，始否認系爭信用卡之消費，則倘系
      爭信用卡確有遭吳女盜刷之情形，而非被上訴人同意吳女
      使用，何以如此？況依帳單資料所載，其中之部分欠款，
      係屬預借現金之情形，惟持信用卡預借現金必須有該信用
      卡之密碼始得為之，倘被上訴人未同意將系爭信用卡借予
      乙○○使用，並告知吳女該信用卡之密碼，何以吳女能知
      悉該信用卡之密碼而得持以預借現金？又依證人乙○○之
      證述，可知其係在訴外人宥鑫行銷公司擔任行銷人員時，
      透過電話行銷而與被上訴人接洽，並因此仲介被上訴人向
      板信銀行台中分行辦理貸款，被上訴人並因此有支付貸款
      手續費予宥鑫行銷公司之情形，且依本院所函查之被上訴
      人在中國信託商業銀行之帳戶與乙○○之同居人甲○○所
      使用之帳戶內之交易情形，亦查出甲○○之帳戶內，亦有
      多筆資金匯入被上訴人在中國信託商業銀行之帳戶內之紀
      錄，可見被上訴人與吳女之間確有資金往來之情形，是證
      人乙○○證稱系爭信用卡係被上訴人借其使用乙節，即非
      無稽，故被上訴人辯稱其先前未與乙○○有過接洽，與其
      亦無任何資金往來，亦未將系爭信用卡借其使用云云，即
      非可採。
  ２、雖被上訴人另辯稱：依卷內所附之台中地方法院之刑事判
      決影本觀之，可認證人乙○○先前於任職中國信託銀行時
      ，因擔任電話行銷業務員，已有盜取客戶資料，並盜刷客
      戶信用卡之多項犯行，而本件之案情與該等案件類似，是
      亦應係吳女利用職務之便，獲取被上訴人之資料後，而為
      盜刷信用卡之行為所致云云，上訴人予以否認。概依上開
      刑事判決所認定者，乃係乙○○任職於中國信託銀行時，
      盜刷客戶在該銀行申請之信用卡，然本件被上訴人所申請
      之系爭信用卡，並非中國信託銀行所發，乙○○又未在上
      訴人處任職，如何知悉被上訴人之相關資料。況上開乙○○被認定之刑事犯行，乃係盜刷信用卡時，短時間予以刷
      爆後即棄之不用之情形，惟本件之系爭信用卡，卻係自九
      十四年七月十二日起至九十五年一月十三日止，持續半年
      進行消費，其間甚至有繳納部分信用卡消費款之情形，倘
      系爭信用卡係遭乙○○盜用，則吳女何以干冒被查獲之風
      險，慢慢地刷卡消費甚至繳款，以待持卡人日後發現遺失
      至報警處理？核與一般盜刷信用卡之作法相違，是被上訴
      人以乙○○所犯他案之情形，即據而主張本件亦係其遭吳
      女盜刷信用卡云云，亦難採認。
  ３、至於被上訴人另辯稱：因系爭信用卡係遭乙○○盜用，並
      非本於被上訴人之意思而交付予吳女使用，自無兩造所簽
      系爭信用卡之約定條款第六條第二、五項約定之適用，被
      上訴人自不需對上訴人負系爭信用卡消費款之清償責任云
      云。惟查，因被上訴人於九十七年九月一日準備程序中，
      自承其於取得系爭信用卡後，沒有在該信用卡之簽名條上
      簽名，則依系爭信用卡約定條款第八條第一項所約定「申
      請人收到信用卡後，應立即在信用卡上簽名，以降低遭第
      三人冒用之可能性。」之內容，被上訴人上開未簽名之情
      形，已違反上開約定並造成盜刷風險，則此一風險應由被
      上訴人負擔。且被上訴人雖一再聲稱已將該信用卡剪斷並
      丟棄云云，惟查，證人乙○○卻能持該信用卡於不同商家
      進行高達五十一筆之消費，可證該信用卡並未被剪斷，此
      一情形，即等同被上訴人任由第三人在系爭信用卡未被剪
      斷、未被簽名情況下持有系爭信用卡，則任何人取得該信
      用卡皆能輕易冒用，是此等風險應由被上訴人負擔。又依
      系爭信用卡約定條款之約定，如持卡人不欲使用該信用卡
      ，必須將卡片剪斷，並以掛號方式寄回予上訴人後，雙方
      間就該信用卡之契約關係始算終止，惟被上訴人依其所述
      ，卻未將系爭信用卡寄回予上訴人，即難認雙方間就該信
      用卡之契約關係已經終止。而因系爭信用卡約定條款第六
      條第二項係約定：「持卡人之信用卡屬於貴行之財產，持
      卡人應妥善保管及使用信用卡。貴行僅授權正卡持卡人或
      附卡持卡人本人在信用卡有效期限內分別使用，不得讓與
      、轉借、提供擔保或以其他方式將信用卡之占有轉讓予第
      三人或交其使用。」，同條第五項亦約定「持卡人違反第
      二項至第四項約定致生之應付帳款者，亦應對之負清償責
      任。」，則依前所述，被上訴人並未妥善保管及使用系爭
      信用卡，是依上開兩造之約定，被上訴人即須就該信用卡
      之刷卡消費所生之費用，對上訴人負清償之責任。
二、被上訴人之答辯：
    被上訴人固不爭執：其有向上訴人申請取得系爭信用卡，且
    先前有向板信商銀台中分行及中國信託銀行辦理信用貸款，
    用以清償已積欠之部分信用卡債務，惟否認其就本件應對上
    訴人負清償責任，辯稱：
（一）當時中國信託銀行及板信商銀行台中分行幫伊辦理貸款者
      ，並非證人乙○○，且伊不確定當初是否係證人乙○○打
      電話介紹伊可向板信商銀行台中分行辦理轉貸，然依證人
      吳堅志於原審之證詞及原審所查得用以繳納以系爭信用卡
      消費之部分欠款之帳號，均與乙○○有關，以及吳女先前
      於任職中國信託商業銀行時，曾有利用其取得客戶之資料
      ，而冒用盜刷多名客戶之信用卡之犯罪紀錄，其案情核與
      本件之情形相類似之情觀之，可證系爭信用卡之消費款，
      確係因吳女加以擅自複製系爭信用卡後，加以盜刷該信用
      卡所致，核與被上訴人無涉。
（二）雖上訴人主張就系爭信用卡先前之多筆消費，被上訴人已
      收到其帳單，卻遲未表示意見，可見係被上訴人將該信用
      卡借予乙○○使用云云，被上訴人予以否認。概被上訴人
      否認先前於九十四、九十五年間即本件案發之前，有在呈
      報之信用卡收件地址即桃園縣平鎮市○○路二三二巷七十
      三號五樓，收過系爭信用卡消費之帳單，而上訴人於原審
      所提出之帳單送達紀錄，乃係上訴人單方面所製作之文件
      ，無法證明被上訴人於當時確已收受該等帳單之送達，況
      依原審之卷內資料，亦可證系爭信用卡之帳單郵寄住址，
      已遭乙○○冒名申請更改，被上訴人又如何能收到該等帳
      單而表示異議？且上訴人亦應就其針對帳單住址之線上變
      更之把關不嚴及出現嚴重疏失負起責任。
（三）雖上訴人主張援引證人乙○○到庭所述其之前已認識被上
      訴人，並曾向被上訴人借錢，與被上訴人間已有資金往來
      ，被上訴人當時並將系爭信用卡借予吳女使用之證詞云云
      ，用以進一步主張係被上訴人將系爭信用卡借予乙○○使
      用云云，惟被上訴人予以否認。概被上訴人否認認識乙○○，及先前曾借款予吳女並借予系爭信用卡讓其使用，以
      及與吳女有任何資金往來之情形，且依吳女到庭所述其未
      曾與被上訴人見過面，僅曾以電話聯絡，且先前係因其以
      電話行銷轉貸業務，隨機打給被上訴人，因而與被上訴人
      有所接觸之情節，則被上訴人既與吳女不熟，亦不知其信
      用、資力情況，衡情被上訴人焉有可能即願意借款予吳女
      ，甚至借予系爭信用卡讓其使用之理？況吳女所述被上訴
      人曾告知其有意至日本留學，並吳女曾寄予本票、借據及
      身分證影本予被上訴人，以擔保其向被上訴人之借款云云
      ，均係吳女隨意所編串，核與事實不合，且吳女雖曾證稱
      其就使用系爭信用卡消費之金額，已全數支付予被上訴人
      ，未曾自行直接向上訴人繳款，且因其未曾收過系爭信用
      卡之帳單，故無從自行向上訴人繳納消費款項云云，惟查
      ，依原審調查結果，吳女確有多次透過其父吳堅志及其同
      居人甲○○之帳戶，向上訴人繳納部分消費款之情形，且
      所繳納者，均係應繳納之最低金額而非全部之清償，如被
      上訴人有同意並交付系爭信用卡予證人吳女使用，則其豈
      有同意吳女僅為部分款項清償之理？況該信用卡之帳單住
      址，其後亦更改至吳女當時所住之台中市住處，並有郵寄
      至該址之情形，顯非如證人吳女所述其因未曾收到該帳單
      ，致無從向上訴人繳納信用卡之消費款。又證人吳女雖證
      稱其就系爭信用卡已予以丟棄云云，然如系爭信用卡確係
      被上訴人借予證人吳女使用，衡情於雙方之借貸關係終了
      時，證人吳女應會將該信用卡交還予被上訴人，何有自行
      丟掉之理，且被上訴人又怎會不向證人吳女索回？參以被
      上訴人確未曾借款予吳女，也未曾收受吳女就借款之清償
      ，是證人吳女上開之證述云云，顯係其為規避盜刷信用卡
      之責任，而故意編造之卸責之詞，其證詞實不足採。至於
      吳女之所以會多次繳納系爭信用卡之最低消費應繳款，應
      係其欲以此種繳款方式，以讓發卡銀行即上訴人誤以為係
      信用卡申請人持卡消費之行為，而避免其盜刷行為遭發卡
      銀行發現所致。
（四）又證人乙○○既然可以擅自打電話至上訴人之客服中心更
      改帳單之郵寄住址，則其可以類似之方法打電話到上訴人
      之客服中心而問到系爭信用卡之密碼乙節，亦非無可能，
      是自不得以乙○○有冒用系爭信用卡預借現金之情形，即
      推認係被上訴人借予其系爭信用卡，並告知其信用卡之密
      碼，況事實上被上訴人亦不知系爭信用卡之密碼，又如何
      得以告知證人乙○○？
（五）就被上訴人之帳戶內，雖經查得確有匯一筆款項三三三０
      ０元予訴外人宥鑫行銷公司之紀錄，惟查，依證人即宥鑫
      行銷公司之負責人丙○○之證詞，可知宥鑫行銷公司乃板
      信商銀之特約商，幫該銀行推銷小額信貸，並因而獲取服
      務費，而被上訴人確有於九十四年四月十八日向板信商銀
      台中分行貸得現金七十四萬元，則該銀行於扣除銀行本身
      放款之手續費外，再依銀行與特約商宥鑫行銷公司之約定
      ，自被上訴人之帳戶內扣除貸得金額之百分之四點五之服
      務費即三三三００元予宥鑫行銷公司，核與上開所查得之
      從被上訴人在板信商銀台中分行之帳戶內，匯款三三三０
      ０元予宥鑫行銷公司之情形相符，然此純係被上訴人向板
      信商銀台中分行貸款之情形與匯款予宥鑫行銷公司之緣由
      ，核與系爭信用卡遭證人乙○○盜刷乙事無關，是上訴人
      不得僅以被上訴人之帳戶內，有匯款予宥鑫行銷公司之事
      實，即認被上訴人係透過證人乙○○而與宥鑫行銷公司有
      所接洽，並進而推認被上訴人認識乙○○，以及與吳女有
      資金往來暨借予系爭信用卡予吳女使用之情形。
（六）至於證人甲○○雖曾匯款至被上訴人在中國信託銀行之帳
      戶，以及證人吳女曾數次以甲○○及其父吳堅志之帳戶，
      匯款繳納系爭信用卡之最低應繳金額，惟查被上訴人當時
      就上開匯款情形並不知情，此或可能係證人吳女惟恐其盜
      刷系爭信用卡乙事東窗事發，及因盜刷該信用卡致心有不
      安，方為上開行為，而由此亦可知證人乙○○從未以自己
      名義之帳戶為清償或匯款，以避免其盜刷系爭信用卡之行
      為遭被上訴人所發現，是實不得以被上訴人在中國信託銀
      行之帳戶內，有自甲○○帳戶之匯款進入，以及證人乙○○有以甲○○及其父吳堅志之帳戶匯部分款項至系爭信用
      卡之帳戶內，即認被上訴人先前與證人吳女有資金往來，
      及認定證人吳女之刷卡非盜刷行為，而係被上訴人借卡予
      吳女所使用。至於證人乙○○之所以能得知被上訴人於中
      國信託銀行之帳戶帳號，應係其先前於開發信貸業務時，
      自被上訴人所留之資料中得知所致。
（七）依上所述，上訴人既未能證明被上訴人有交付系爭信用卡
      並同意證人乙○○使用之情形，且本件核應係證人乙○○
      盜用系爭信用卡之情形，自與系爭信用卡約定條款第六條
      第二項所約定之要件不符，參諸最高法院八十九年度台上
      字第一六二八號判決意旨所示，被上訴人自不須對上訴人
      負清償之責。則原審判決駁回上訴人之請求，實屬於法有
      據，爰聲明請求：駁回上訴人之上訴；第二審訴訟費用由
      上訴人負擔。
三、兩造間不爭執之事項：
（一）被上訴人確有向上訴人申請取得系爭信用卡，且被上訴人
      先前因電話行銷業務人員之來電及接洽，而有向板信商銀
      台中分行辦理信用貸款，用以清償已積欠之部分信用卡債
      務。
（二）系爭信用卡之帳單郵寄地址，曾由桃園縣平鎮市○○路二
      三二巷七十三號五樓，線上辦理變更地址為台中市○○街
      二三二號。
（三）就系爭信用卡之消費欠款，曾由九十四年八月三日以ＡＴ
      Ｍ轉帳繳款方式，自證人乙○○之父吳堅志設於中國信託
      銀行0000000000000000帳號之帳戶內，匯部分款項至系爭
      信用卡之帳戶內，另於九十四年九月七日、十月十一日、
      十一月二十四日、九十五年二月九日，自證人乙○○之同
      居人即證人甲○○設於三信商業銀行0000000000帳號之帳
      戶內，各匯入五五九０元、七三五三元、六千元、五八０
      ０元至系爭信用卡之帳號內，另於九十四年十一月三日，
      自證人甲○○設於華南銀行台中民族路分行000000000000
      帳號帳戶內，匯六六一七元至系爭信用卡之帳戶內；且於
      九十四年九月十八日，有自證人甲○○設於上開之三信商
      業銀行之帳戶內，匯款二萬三千元至被上訴人設於中國信
      託銀行之0000-00-00000-0-0帳號帳戶內，且自九十四年
      九月二十九日起至九十五年一月二十七日止，有自甲○○
      設於上開之三信商業銀行之帳戶內，支出六筆款項用以繳
      納至與被上訴人之身分證字號號碼相同之信用卡繳款帳號
      帳戶內；又證人甲○○上開設於華南銀行台中民族路分行
      之帳戶，有於九十四年八月二十四日轉帳繳納至與被上訴
      人身分證字號相同號碼之信用卡繳款帳戶內多筆款項，且
      於九十四年十二月十五日自上開華南銀行台中民族路分行
      之帳戶內，轉帳三萬元至被上訴人設於中國信託銀行之00
      00 -00-00000-0-0帳號帳戶內。又被上訴人設於板信商銀
      台中分行之00000000000000帳戶帳號內，於九十四年四月
      十八日有轉帳支出三三三００元給宥鑫行銷公司。
（四）證人乙○○自承其有使用系爭信用卡予以簽帳消費及預借
      現金。
四、本院之判斷：
    茲本件兩造間有爭執，首應予以審究者，在於：被上訴人是
    否有將系爭信用卡借予證人乙○○使用？經查：
（一）上訴人主張被上訴人於自上訴人處，申請取得系爭信用卡
      後，有將系爭信用卡借予證人乙○○使用乙節，已據上訴
      人舉證人乙○○、甲○○之證詞為證，惟被上訴人則否認
      證人乙○○、甲○○證詞之真正，並以前揭情詞置辯。查
      ，證人乙○○係到庭證稱：「（問：你認識被上訴人戊○○嗎？）我認識，我在辦信用貸款的時候認識他，至少在
      三、四年前認識的，他是我的客戶，我是在台中宥鑫行銷
      公司上班，幫被上訴人辦貸款，貸多少錢我忘記了，後來
      我有向被上訴人借錢，就在辦貸款後沒有多久，借多少錢
      我也忘記了... 」、「（問：你沒有見過被上訴人，被上
      訴人為何肯借錢給你？）我給他很高的利息，我忘記多高
      ，但是很高，當時我晚上在台中的中國信託的收銀機直接
      電匯到被上訴人的戶頭，來還他錢，還了好幾次，我總共
      向被上訴人借了一次，我還錢給被上訴人... 」、「（問
      ：你除了三、四年前認識他，幫被上訴人貸款以及向他借
      錢外，你跟被上訴人還有沒有聯絡？你何時還錢給被上訴
      人？被上訴人何時借錢給你？）沒有。我大概在93、94年
      間還錢給被上訴人，被上訴人大概是在93年間借給我，一
      次電匯給我，我是分三、四次電匯還給他。」、「（問：
      你怎麼認識被上訴人？）我在宥鑫行銷幫被上訴人辦貸款
      ，我自己打電話問他要不要貸款，開發他這樣客戶而認識
      的，當初我是隨機打行動電話號碼打到他，就這樣開發出
      客戶。」、「（問：提示上訴人在原審所提的帳單資料(
      原審卷第41到51頁)，這些帳單是你消費的嗎？是你預借
      現金的嗎？）除了預借現金之外，其他都是我刷的。」、
      「（問：為何會是你刷的？）因為被上訴人要去日本留學
      ，他願意借我信用卡，讓我刷，就當作是借給我的錢，約
      定我如果有刷，到時錢再直接還給他，用電匯的方式...
      」、「（問：你使用被上訴人這張信用卡刷卡，是從何時
      到何時？）從給被上訴人的借據上面寫的日期，大約93、
      94年的時候。」、「事實上，被上訴人有付給宥鑫行銷公
      司手續費，該公司的負責人叫丙○○，該公司的業務是承
      接金融業的信貸、房貸、車貸的代償債務，我可以具狀請
      求傳宥鑫行銷的人，來證明被上訴人有付貸款的手續費給
      該公司。」、「（問：你從哪些戶頭匯款還給被上訴人？
      ）有好幾個戶頭，包括我父親在中國信託的戶頭，我同居
      人甲○○在華南跟三信帳戶，我自己在中國信託的帳戶也
      有匯給被上訴人，被上訴人的受款帳戶都是只有一個帳戶
      ，而且是他的名字。」等語（見九十七年九月一日筆錄第
      二、三、四、五頁）；而證人即乙○○之同居人甲○○到
      庭證稱：「（問：你有從你在華南跟三信戶頭匯錢給上訴
      人嗎？）我有匯款，用華南或是三信戶頭在中國信託銀行
      匯的，我跟證人乙○○一起去匯，但是是證人乙○○匯的
      ，匯到哪裡我不清楚，這種情形有好幾次，但是我知道每
      筆匯出的金額都蠻多的。」、「（問：被上訴人跟證人乙○○間有金錢往來關係嗎？你怎麼知道？情形為何？）因
      為我跟證人乙○○同居，所以我知道，證人乙○○以打電
      話的方式向被上訴人借款，借多少我不清楚，被上訴人是
      將借款匯到我上開兩家銀行其中一家銀行戶頭內，後來證
      人乙○○也還了被上訴人，也是用我的上開兩家銀行的戶
      頭 (不曉得是兩家都用，還是只用其中一家)，匯還給被
      上訴人，都是到中國信託台中的公益分行匯給被上訴人，
      匯了四、五次，離現在已經有兩、三年之久。」等語（見
      九十七年九月一日筆錄第七、八頁）。而經核上開二位證
      人所述證人乙○○與被上訴人之間，於九十四年間有資金
      及借貸往來情形乙節，亦與前述之兩造不爭執之自甲○○
      之前開二個帳戶內，前後共匯多筆款項至被上訴人設於中
      國信託銀行之0000-00-00000-0-0帳號帳戶內，及自甲○○之上開二個帳戶內，轉帳繳納與被上訴人身分證字號相
      同號碼之信用卡繳款帳戶多筆款項之情形相吻合，且證人
      乙○○確有於九十四年十一月十六日，電匯二萬六千元至
      被上訴人設於中國信託銀行之0000-00-00000-0-0帳號帳
      戶內之情，亦有中國信託商業銀行於九十七年十月十四日
      以中信銀集作字第97511188號函檢送到院之被上訴人設於
      該銀行之0000-00-00000-0-0帳號之交易往來明細表一份
      （見該交易往來明細表之第十頁）在卷可憑，而此情核亦
      與證人乙○○、甲○○所述之乙○○與被上訴人之間有資
      金往來之情形相符合。是證人乙○○、甲○○所述之證人
      乙○○與被上訴人之間，於九十四年間有資金往來、借貸
      關係存在乙節，即非全係子虛、編設無稽之詞。
（二）次查，被上訴人一開始係堅決否認其有透過證人乙○○而
      向板信商銀台中分行貸款，亦否認於本件案發之前有過與
      證人乙○○接洽之情形，且針對證人乙○○所述其當時因
      在宥鑫行銷公司擔任介紹貸款之電話行銷業務工作，因而
      與被上訴人有所接洽，並因此介紹被上訴人向板信商銀台
      中分行辦得信用貸款，被上訴人並因此有付給宥鑫行銷公
      司一筆手續費乙節，亦加以否認，惟查，被上訴人確有因
      向板信商銀台中分行貸得一筆信用貸款，因此支付宥鑫行
      銷公司一筆費用三三三００元之情，已為被上訴人嗣後所
      不爭執，且有被上訴人設於板信商銀台中分行之帳戶內之
      一筆匯款紀錄可憑，並據證人即宥鑫行銷公司之負責人丙○○到庭證述在卷（見九十七年九月三十日筆錄第二、三
      頁），而被上訴人其後亦改稱：伊不清楚是否係證人乙○○打電話給伊，告知伊可向板信銀行台中分行轉貸乙事等
      情（見九十七年九月三十日筆錄第三頁）。是證人乙○○
      所述其當時因在宥鑫行銷公司擔任電話行銷業務人員，因
      隨機打電話而與被上訴人取得連繫，並推銷其向板信銀行
      台中分行貸得信用貸款，始因此與被上訴人有所接洽，進
      而與其之間有資金往來乙節，即非憑空捏造之詞。
（三）雖被上訴人辯稱：證人乙○○之所以能得知被上訴人設於
      中國信託銀行之上開帳戶帳號，應係其先前於開發信貸業
      務時，自被上訴人所留之資料中得知所致，並非被上訴人
      告知證人吳女，且證人乙○○係因盜刷系爭信用卡致心有
      不安，方透由其同居人甲○○之帳戶，匯款至被上訴人在
      中國信託銀行之該帳戶，被上訴人於先前並不知有該等匯
      款云云，然此為上訴人所否認，而被上訴人並不能進一步
      舉證證明其前述設於中國信託銀行之該帳戶，確為遭證人
      乙○○所盜用並匯入款項，況核諸常情，倘證人乙○○與
      被上訴人之間並無約定資金之往來，而係乙○○盜用被上
      訴人上開設於中國信託銀行之帳戶，何以證人乙○○會利
      用甲○○之帳戶，匯款多筆款項，及親自電匯一筆款項，
      進入仍在被上訴人保管、使用中之該中國信託銀行帳戶內
      ？實與常情相違。至於被上訴人另辯稱：證人乙○○之所
      以會數次以甲○○及其父吳堅志之帳戶，匯款繳納系爭信
      用卡之最低應繳金額，應係證人吳女惟恐其盜刷系爭信用
      卡乙事東窗事發所為乙節，惟查，衡諸一般盜刷信用卡者
      之作法，盜用者通常係在短期間內即持該信用卡密集刷卡
      ，予以刷爆後，即棄而不用，並可因此避免查緝，鮮少有
      類如本件般，由證人吳女持該信用卡，自九十四年六月十
      九日起至九十五年二月十三日為止，長期間多次小金額之
      簽帳消費，且其間復由證人吳女先後合計共六次，自其父
      吳堅志及其同居人甲○○之帳戶內，匯款至系爭信用卡帳
      戶內用以清償部分信用卡之簽帳款，而留下諸多可讓人追
      查該盜刷信用卡犯行之事證，是從證人乙○○持系爭信用
      卡長期使用，並其間有透由其親友帳戶，用以匯款清償該
      信用卡之部分簽帳消費款之情形觀之，是否可認證人乙○○係盜刷系爭信用卡，實亦已有疑義。
（四）復查，雖被上訴人辯稱其就上訴人所核發下來之系爭信用
      卡，係未經其使用過，予加以剪斷而丟棄云云，惟倘被上
      訴人此部分所辯屬實，則證人乙○○又如何取得上訴人所
      核發予被上訴人之該信用卡而加以盜刷？雖被上訴人另辯
      稱：應係上訴人一開始發卡時，即遭證人乙○○利用機會
      予以複製卡片而加以盜用等語，惟此為上訴人所否認。查
      ，依被上訴人所提出附卷之刑事判決，固然認定證人乙○○先前有利用其任職於中國信託銀行之機會，以其所取得
      多名客戶之資料，加以冒用客戶之名義而向該銀行之客服
      中心，申請補發現金卡，因而取得多張客戶之現金卡後予
      以盜刷之情形，然查，就本件由上訴人銀行所核發之系爭
      信用卡而言，因證人吳女未曾任職於上訴人公司，是證人
      吳女能否以相同之手法，利用機會隨機於上訴人公司一開
      始發卡予被上訴人時，即予以複製該信用卡而加以盜用，
      亦有疑義，且難以想像，況依被上訴人所辯，其就系爭信
      用卡於發卡後即一直在其掌管之中，且未曾持卡消費使用
      過，其後並加以剪斷丟棄，則於上開情形之下，證人吳女
      又如何能予以複製該張信用卡而加以盜用？
（五）再查，被上訴人固否認其於九十五年間案發之前，曾收過
      系爭信用卡之消費帳單，惟其並不爭執就系爭信用卡之帳
      單郵寄住址，一開始係以被上訴人於申請系爭信用卡時，
      於申請書上所留之「桃園縣平鎮市○○路二三二巷七十三
      號五樓」為準，其後始被更改為「台中市○○街二三二號
      」該址，且經查，上訴人主張被上訴人於其帳單住址在九
      十四年十二月間被變更為台中市○○街二三二號址之前，
      曾收受上訴人以「桃園縣平鎮市○○路二三二巷七十三號
      五樓」之址，所寄至之系爭信用卡之消費帳單乙節，已據
      上訴人在原審提出載明繳款截止日分別為九十四年八月三
      日、九月三日、十月三日、十一月三日、十二月三日，且
      收件地址記載為「桃園縣平鎮市○○路二三二巷七十三號
      五樓」之系爭信用卡之消費明細表及帳單影本五份在卷可
      憑，雖被上訴人否認其當時有收到該五張帳單，而上訴人
      並未能確實提出被上訴人有收受該等帳單之回執證明資料
      ，然查，以上訴人於原審時，亦已一併提出載明收件住址
      已變更為非被上訴人一開始所呈報之「台中市○○街二三
      二號」該址之系爭信用卡之消費明細表及帳單影本六份觀
      之，倘上開所述繳款截止日分別為九十四年八月三日、九
      月三日、十月三日、十一月三日、十二月三日之該五張消
      費明細表及帳單，上訴人所郵寄之住址，並非其上所載之
      「桃園縣平鎮市○○路二三二巷七十三號五樓」該址，而
      係事後臨訟於電腦資料中，加以更改，以便有利於其於本
      件訴訟中之主張及攻防，則衡情上訴人亦應也會將其中記
      載收件地址為「台中市○○街二三二號」之該六張消費明
      細表及帳單之送件住址，一併更改為「桃園縣平鎮市○○
      路二三二巷七十三號五樓」該址，如此自能更有利於證明
      其所主張之被上訴人一再收受該等帳單而未異議之事實，
      是從上開繳款截止日在後之該六張消費明細表及帳單之送
      件地址，仍記載為非被上訴人原先呈報之送件住址之情節
      觀之，益可證上訴人應無臨訟而在電腦資料中，加以變造
      、竄改該等記載繳款截止日為九十四年十二月三日及之前
      之該五張消費明細表及帳單之送件地址之行為存在，故雖
      然上訴人於九十四年間郵寄該五份消費明細表及帳單時，
      因距本件訴訟時已時隔較久，致上訴人無法確實提出已送
      件予被上訴人之回執證明，惟本院仍認為上訴人就前述該
      五張系爭信用卡之消費明細表及帳單，於當時確已寄達予
      被上訴人，被上訴人辯稱其當時並未收到該五張帳單云云
      ，尚難以採信。則被上訴人既於九十四年七、八月間起至
      同年十、十一月間為止，有多次收受系爭信用卡之消費簽
      帳所生之消費明細表及帳單，倘若該等簽帳消費係遭他人
      所盜用，何以被上訴人於當時迄未向上訴人提出質疑、表
      示異議？是從此一情狀觀之，上訴人主張被上訴人就其系
      爭信用卡，並非遭盜用，而係經其同意交付予證人乙○○
      使用乙節，即非無據之談。
（六）至於被上訴人以證人乙○○所證稱有關：其先前針對系爭
      信用卡之簽帳消費所生之欠款，均係由其直接匯款還清予
      被上訴人，其未曾直接對系爭信用卡帳戶予以繳款清償，
      且先前針對系爭信用卡之消費帳單，上訴人均係寄至被上
      訴人位於桃園縣平鎮市之地址，未曾寄至其位於台中市○○街二三二號之住址乙節，核與事實並不相符，因而主張
      證人乙○○、甲○○所述證人乙○○與被上訴人間有資金
      往來，以及被上訴人有借系爭信用卡予證人乙○○使用乙
      節亦均非事實而不可採，惟查，固然證人乙○○證稱其先
      前針對以系爭信用卡之簽帳消費所生之欠款，均係由其直
      接匯款還清予被上訴人，其未曾直接對系爭信用卡帳戶予
      以繳款清償，且先前針對系爭信用卡之消費帳單，上訴人
      均係寄至被上訴人位於桃園縣平鎮市之地址，未曾寄至其
      位於台中市○○街二三二號之住址乙節，與事實並不相符
      ，然尚不能據此即推翻、否定掉前開所述之證人乙○○有
      自行電匯或利用他人帳戶匯款至被上訴人設於中國信託銀
      行之帳戶內之其間有資金來往之事實，再參酌前開所認定
      之各情，以及證人乙○○亦有使用系爭信用卡預借現金之
      情形，而眾所週知欲以信用卡刷卡預借現金，必需有該信
      用卡之密碼，是倘非被上訴人借系爭信用卡予證人乙○○
      使用，並告知其密碼，證人乙○○又如何拿系爭信用卡預
      借現金等情，則上訴人主張被上訴人有將上訴人所核發予
      被上訴人使用之系爭信用卡，借予證人乙○○使用，因而
      產生本件之信用卡簽帳消費款之欠款乙節，堪以採認。
（七）末按系爭信用卡約定條款第六條第二項係約定「持卡人之
      信用卡屬於貴行之財產，持卡人應妥善保管及使用信用卡
      。貴行僅授權正卡持卡人或附卡持卡人本人在信用卡有效
      期限內分別使用，不得讓與、轉借、提供擔保或以其他方
      式將信用卡之占有轉讓予第三人或交其使用。」，另同條
      第五項則約定「持卡人違反第二項至第四項約定致生之應
      付帳款者，亦應對之負清償責任。」，本件依前所述，被
      上訴人既有將上訴人所核發予其使用之系爭信用卡，交付
      借予證人乙○○消費簽帳使用，並因此導致至95年4月份
      止，因該信用卡之簽帳、消費及預借現金等，因而尚欠上
      訴人172,726元未為清償（含消費款119,604元、預借現金
      38,8 35元，以上二筆合計158,439元為本金、手續費1,00
      0元、已到期之利息10,287元、違約金3,000元）之情，亦
      有上訴人於原審提出之歸戶基本資料查詢表、消費明細表
      在卷可憑。從而，上訴人依消費借貸及兩造所簽訂之前述
      系爭信用卡約定條款之法律關係，訴請被上訴人消償給付
      上訴人172,726元，及其中本金158,439元自九十五年六月
      四日起至清償日止，按年息百分之十九點七一計算之利息
      ，核屬於法有據，應予准許。原審判決因未及審酌上訴人
      於本院審理時所主張之被上訴人有將系爭信用卡借予證人
      乙○○使用之事實及舉證，因而以上訴人未能舉證證明系
      爭消費款項及預借現金確係被上訴人本身持卡所為，判決
      駁回上訴人之請求，容有未洽，上訴人上訴意旨指摘原審
      判決不當，求予廢棄改判，即有理由，自應由本院予以廢
      棄改判如主文第二項所示。
（八）本件判決之基礎已臻明確，兩造其餘之攻擊、防禦方法及
      舉證，核與判決結果無影響，爰不一一予以論列，併此敘
      明。
參、據上論結，本件上訴為有理由，依民事訴訟法第四百三十六
    條之一第三項、第四百五十條、第七十八條，判決如主文。
中    華    民    國    98    年    8     月    26    日
                  民事第二庭審判長法  官  汪銘欽
                                  法  官  陳順珍
                                  法  官  鄭政宗
以上正本證明與原本無異。
本判決不得上訴。
中    華    民    國    98    年    8     月    26    日
                                  書記官  曾柏方


司法院資訊處製作；財團法人民間司法改革基金會備份。
